【裁判字號】    98,訴,146
【裁判日期】    980929
【裁判案由】    殺人未遂
【裁判全文】
臺灣士林地方法院刑事判決
公  訴  人  臺灣士林地方法院檢察署檢察官
被      告  己○○
選任辯護人  翁方彬律師
被      告  丁○○
選任辯護人  馬在勤律師
被      告  壬○○
選任辯護人  王淑琍律師
上列被告等因殺人未遂案件，經檢察官提起公訴（98年度偵字第
1759號、第4627號），本院判決如下：
    主  文
本件公訴均不受理。
    理  由
壹、本件公訴意旨：緣被告己○○與案外人戊○○於民國（下同
    ）98年1 月17日22時40分許，因男女分手之感情糾紛，在臺
    北市○○區○○街2 段70巷口發生口角，適告訴人甲○○駕
    駛車牌號碼6503—QX號自用小客車搭載乙○○行經該處，被
    告己○○因酒後心情不佳，竟無故攔下前開自用小客車，隨
    即徒手搥打車身及辱罵甲○○，甲○○下車察看。被告己○○竟基於殺人之犯意，出拳毆打甲○○臉部，甲○○因此倒
    地，戊○○見狀，撥打電話予己○○之友人即被告丁○○，
    告知己○○與人起衝突乙事，被告丁○○隨即邀集被告壬○○、辛○○（後1 人另經檢察官為不起訴處分）、丙○○等
    人趕赴現場，詎被告己○○承前之殺人犯意並與前來之被告
    丁○○、壬○○共同基於殺人之犯意聯絡，均集中出拳毆打
    甲○○頭部並踹踢甲○○左腿，致甲○○因此受有顏面變形
    、無法咬合、意識不清（複雜性顏面上、下頜骨折、腦內出
    血）、左股骨變形骨折等傷害，經送往臺北市立聯合醫院仁
    愛院區急救始倖免於難，因而認被告3 人均涉犯刑法第271
    條第2 項、第1 項之殺人未遂罪嫌。
貳、程序方面
一、按證人、鑑定人依法應具結而未具結者，其證言或鑑定意見
    ，不得作為證據；又被告以外之人於審判外之言詞或書面陳
    述，除法律有規定者外，不得作為證據；又被告以外之人於
    偵查中向檢察官所為之陳述，除顯有不可信之情況者外，得
    為證據，刑事訴訟法第158條之3、第159條第1項、第15 9條
    之1第2項分別定有明文。查，被告壬○○及辯護人主張證人
    丙○○、辛○○、己○○於警偵訊所為之證述無證據能力，
    而證人丙○○、辛○○、己○○於警詢所為之證述，之於被
    告壬○○而言，係屬被告以外之人於審判外所為之陳述，因
    未經法定具結程序，亦無法律特別規定賦予證據能力之情，
    故依前開規定，應認無證據能力。然證人丙○○、辛○○、
    己○○於偵查中向檢察官所為之證述，因業經法定具結程序
    以擔保其憑信性，證述過程亦有全程錄音、錄影，更無證據
    證明有受到任何強暴、脅迫或其他不正方法而為證述，依前
    開規定，應認前開證人於偵查中所為之證述有證據能力。
二、次按被告以外之人於審判外之陳述，雖不符前4條之規定，
    而經當事人於審判程序同意作為證據，法院審酌該言詞陳述
    或書面陳述作成時之情況，認為適當者，亦得為證據。當事
    人、代理人或辯護人於法院調查證據時，知有第159條第1項
    不得為證據之情形，而未於言詞辯論終結前聲明異議者，視
    為有前項之同意，刑事訴訟法第159條之5定有明文。查被告
    己○○、丁○○及其等辯護人於本院98年5 月13日準備程序
    對於共同被告於警偵訊所為之證述，證人辛○○、丙○○、
    戊○○、甲○○、乙○○、庚○○於警偵訊所為之證述均不
    爭執證據能力，又被告壬○○及辯護人於本院98年5 月13日
    對於共同被告丁○○、證人戊○○、甲○○、乙○○、庚○○於警偵訊所為之證述亦不爭執證據能力，更於本院審理時
    進行證據調查時未聲明異議，本院考量其等於偵查中所為之
    證述均經法定具結程序，於警詢所為之證述故未經具結程序
    ，然所述內容與偵查中證述內容大致相同，復屬其等親身經
    歷事項，且無證據證明其等有受到任何強暴、脅迫或其他不
    正方法而為證述，依前開規定，應認前開證人於警偵訊中所
    為之證述有證據能力。
參、得心證之理由
一、訊據被告己○○、丁○○坦承有傷害告訴人甲○○之身體，
    被告壬○○則坦承有推告訴人甲○○，但均否認有何殺人之
    犯意聯絡，被告己○○辯稱：當時因與女友戊○○在路旁發
    生爭執，又有飲酒，而以徒手毆打路過下車之告訴人臉部、
    頭部等語；被告丁○○辯稱：當天接到戊○○電話，與辛○○、壬○○、丙○○等人駕車到現場，我到現場沒有跟己○○對話，就拉開己○○、告訴人、庚○○，但拉不開，我有
    打一個人的手臂及胸部等語；被告壬○○辯稱：到現場時丁○○先下車，我抵達現場時就看見己○○、告訴人、庚○○
    扭打在一起，我開始幫忙把他們拉開，之後就駕車把戊○○
    送下山等語。
二、按刑法上殺人罪與傷害人致死罪之區別，本視加害人有無殺
    意為斷，被害人所受之傷害程度，固不能據為認定有無殺意
    之唯一標準，但加害人之下手情形如何，於審究犯意方面，
    仍不失為重要參考資料；又被害人受傷處所是否為致命部位
    ，及傷痕多寡，輕重如何，僅足供認定有無殺意之參考，究
    不能據為區別殺人未遂與傷害之絕對標準，故不能僅因被害
    人受傷之位置係屬人體要害，即認定加害人自始即有殺害被
    害人之犯意（最高法院20年非字第104 號判例、94年度臺上
    字第6857號判決要旨參照），準此，判斷行為人有無殺人犯
    意，不能單以被害人受傷部位是否為致命部位及受傷程度為
    斷至為灼然。
三、經查：
  (一)被告己○○、丁○○對於傷害告訴人身體一情業於本院審理
    時均坦承不諱，被告壬○○則否認有毆打傷害告訴人云云，
    然據證人即與被告丁○○、壬○○共同抵達現場之友人辛○○於偵查中證稱：己○○的女友打電話給丁○○，丁○○跟
    我說己○○跟別人爭吵，我就開車載丁○○、壬○○、丙○○到現場，因為要停車，我停車時有看到己○○被對方2 個
    人架住，壬○○、丁○○先下車，我停好車走過去，就看到
    己○○、壬○○、丁○○與對方的人扭打一團，丙○○把壬○○推開，因為當時壬○○在打對方的人，也有看到丁○○
    打對方的人，我推開丁○○，跟他說不能這樣，之後我有去
    把己○○拉開，但己○○又趁不注意回去打人，己○○有踹
    倒在地上的告訴人等語，又於本院審理時證稱：當時壬○○
    確實有以拳頭打對方，也看到丁○○出拳打對方的人，我有
    將丁○○推開要他不要打了等語，先後所述均屬一致，亦與
    證人即與被告丁○○、壬○○、證人辛○○共同抵達現場之
    友人丙○○於偵查中及本院審理時證稱：辛○○開車，車子
    還在滑動當中，丁○○、壬○○就先跑過去，我是車子停止
    後下車，最後過去的是辛○○，我有看到丁○○、壬○○、
    己○○與對方的人拉扯、揮拳，當時一團亂，我一過去先把
    丁○○推開，又過去推開壬○○，把他推開一小段距離，我
    就跟壬○○說不要再打了，當時丁○○有打較矮之告訴人，
    之前有看到壬○○動手打較矮的告訴人，我去推開壬○○時
    ，他是在跟對方較高之庚○○拉扯，我有看到壬○○有揮拳
    的動作等語明確，衡之證人辛○○、丙○○與被告3 人均係
    友人關係，當日係為參加被告丁○○女兒滿月餐會而聚會，
    彼此並無任何糾紛、仇恨，又係親身經歷本案過程者，故其
    等應無故意構陷被告3 人於罪之可能，因此，證人辛○○、
    丙○○前開證述應屬可採。
  (二)又質之證人即共同被告己○○於偵查中及本院羈押訊問時同
    證稱：我有徒手毆打告訴人身體、臉部、頭部及腳，另外被
    告，丁○○、壬○○亦有出手打告訴人的臉部及身體等語明
    確，除與證人辛○○、丙○○所述相合，亦核與證人即告訴
    人之友人庚○○於偵查中當時我車開在告訴人車子後面，己○○先打告訴人，告訴人倒在地上，我把告訴人扶起一半，
    接下來就有5 、6 人衝過來，丁○○是該群人的第1 個，丁○○一衝過來沒說什麼就打我，並以一手抓告訴人的頭，另
    一手打告訴人的頭，要走時還以腳踹告訴人2 下，壬○○是
    跑在丁○○後面的幾個人的其中1 個等語，證人即與告訴人
    同行之乙○○於偵查中證稱：丁○○是第一個跑過來的，我
    有看到丁○○往告訴人的臉一直捶，之後我就很緊張打電話
    ，後來的情形就沒有去注意等語均屬相符，益徵被告3 人均
    有出手毆打告訴人之身體及臉部等處一情，堪以信實。
  (三)另輔以告訴人於案發當時所受之顏面變形、無法咬合，意識
    不清、複雜性顏面上下頷骨折、腦內出血、左股骨變形骨折
    等傷害，此有臺北市立聯合醫院仁愛院區98年2 月17日出具
    之驗傷診斷書在卷可稽（98年度偵字第1759號卷第50頁），
    可證告訴人所受之傷勢主要集中在頭部、臉部及腿部，亦與
    前開證人所述被告3 人毆打告訴人之身體部位大致相同，是
    以，被告壬○○辯稱並無出手毆打告訴人，只有拉開被告己○○與告訴人等云云顯不可採。
  (四)雖證人戊○○於偵查中及本院審理時證稱：丁○○、壬○○
    、辛○○等人一到現場，壬○○就把我載下山了等語，然斟
    之證人戊○○於本院審理時證稱：我當時很緊張，整個過程
    中，我人一直躲在車子的右邊，己○○等人在車子的左邊，
    所以沒有看到己○○出手打人的過程，亦不知道壬○○什麼
    時候過來，只知道壬○○等人所駕乘的車子到達現場後，一
    分鐘內壬○○就接我走了，離開時還在口角中等語，可證證
    人戊○○因緊張並未全程目睹被告3 人與告訴人等人之拉扯
    、毆打過程，亦不知悉被告丁○○、壬○○、證人辛○○、
    丙○○等人何時抵達現場，因此，尚難憑此遽認被告壬○○
    未出手毆打告訴人。
  (五)被告3 人固有出手毆打告訴人，然其等應無致告訴人死亡之
    殺人犯意，因查，證人戊○○於本院證稱：因為己○○當天
    喝醉了，他在路邊要求要跟我和好，我不接受他就把我推倒
    ，當時告訴人車子要下來就按喇叭，己○○就把告訴人的車
    攔下來，並在告訴人車邊與告訴人發生口角，我就用000000
    0000號行動電話趕快打電話給丁○○所持用之0000000000號
    ，要丁○○趕快上來，因為己○○在跟他人吵架，我沒有注
    意到己○○有無將告訴人拉下來，我看到時告訴人已經下車
    了，我不知道口角的內容，因為有一段距離，過沒多久丁○○他們人就來了等語，核與證人乙○○、告訴人於本院均證
    稱：我們的車經過該處，當時己○○跟他女朋友1 個躺在路
    邊，我們經過就看一下，結果己○○大概是酒醉了，他就罵
    了三字經，還搥告訴人的車子，乙○○當時坐在副駕駛座，
    己○○要來開副駕駛座的車門，乙○○嚇到趕快鎖門，己○○就跑到駕駛座去拉車門，叫告訴人下車，然後告訴人就開
    車門下車質問己○○為何敲我的車，己○○就徒手毆打告訴
    人左邊腮幫子，過了2 、3 分鐘就來一堆人，包括在庭的3
    位被告，當時乙○○在車上趕緊打110 、119 等語相符，可
    證告訴人與被告3 人素昧平生，被告己○○因酒後與女友戊○○發生爭執，心情不佳，而與路過之告訴人發生口角並以
    徒手方式毆打告訴人，被告丁○○、壬○○則係經戊○○電
    話通知始與辛○○、丙○○一同至現場，電話中僅知悉被告
    己○○與人打架之事，被告3 人與同行之辛○○、丙○○亦
    均未攜帶任何工具、武器至現場，其中證人辛○○、丙○○
    更係以勸架方式拉開爭執雙方（詳如前述），而經公訴人以
    98年度偵字第4627號對辛○○為不起訴處分，丙○○僅為本
    案之證人並未列為犯罪嫌疑人，是以，由前開被告3 人與告
    訴人之關係、在現場之行動、舉止等節，實難推論被告3 人
    有何殺害告訴人之動機。
  (六)復佐以戊○○於本院證稱：我打電話給丁○○要他趕快上來
    ，因為己○○在跟人家吵架，並沒有要丁○○帶多點人上來
    ，現場有聽到有人說「不要打」之類的話等語，證人辛○○
    於偵查中亦證稱：己○○的女友打電話給丁○○，丁○○跟
    我說己○○與別人爭吵，我、丁○○、壬○○、丙○○一起
    過去勸架等語，可證戊○○打電話與丁○○時，係單純因己○○與人發生爭執，要丁○○前來處理，並未要丁○○等人
    到場助勢，或加入毆打告訴人之列，又衡以被告丁○○當晚
    係因舉辦女兒滿月酒，而邀請己○○、壬○○、辛○○、丙○○、戊○○等友人同歡，大喜之日，歡慶時刻，被告丁○○、壬○○臨時接獲電話通知前來，實無對素昧平生之告訴
    人同起殺人犯意之可能，因此，被告丁○○、壬○○顯非基
    於殺人之動機前來一節，應堪採信。
  (七)再斟之證人庚○○於偵查更證述：我到時他們已經在打架，
    但是己○○有向告訴人道歉，我以為沒有事，準備要走時，
    己○○有馬上出拳打告訴人左臉2拳，告訴人就倒地了等語
    ，倘若被告己○○有殺害告訴人之犯意，何以衝突過程中，
    需向告訴人道歉之理，此外，證人己○○於偵查中亦證稱：
    我與告訴人爭吵，後來庚○○就過來，庚○○是過來勸架的
    ，就過來架住我，不久我朋友來了，可能認為我被打，就說
    「2個打1個」，之後就打起來了等語，核與證人辛○○於偵
    查及本院均證稱：我停車時看到己○○被對方2 個人架住，
    壬○○等人下車就衝過去，就打成一團了等語相符，益證被
    告己○○係因酒醉心情不佳，而出手毆打告訴人，被告丁○○、壬○○則係因至現場時見友人己○○遭人架住，誤以為
    己○○遭人毆打，故出手毆打告訴人，其等均無致告訴人於
    死之動機及犯意。
  (八)另由告訴人於案發當時所受之顏面變形、無法咬合，意識不
    清、複雜性顏面上下頷骨折、腦內出血、左股骨變形骨折等
    傷害，可證告訴人所受之傷勢主要固集中於頭部、臉部，但
    觀之該傷害並非係以利器、鈍器等工具所造成者，若被告3
    人有致告訴人於死之犯意，何以接獲電話通知甫到場之被告
    丁○○、壬○○均未攜帶任何工具、武器到場，甚至被告丁○○遭辛○○拉開後，有前去扶起倒在地上之告訴人，又見
    告訴人不省人事，都是血，情況不對，問庚○○是什麼情況
    ，庚○○說是誤會，己○○又一直要追過來打告訴人，其他
    人才把己○○抓住等情，亦經證人辛○○、庚○○於偵查及
    本院證述明確，可見被告3 人應無致告訴人於死之殺人犯意
    ，否則，何以過程中丁○○會去探詢事發原因，亦於發現告
    訴人倒地後，發現情況不對，連忙與旁人阻止己○○一再接
    近、毆打告訴人，均未再進一步攻擊倒地無力抵抗之告訴人
    。
  (九)觀之證人戊○○係於98年1月17日晚間10時38分51秒以00000
    00000 號行動電話撥打被告丁○○所持用之0000000000號，
    此有通聯紀錄在卷可按（本院卷(一)第116 頁），證人乙○○
    係先後於98年1 月17日下午10時40分47秒、42分47秒、43分
    2 秒以0000000000號行動電話撥打110 、119 電話求援，亦
    有通聯紀錄在卷可佐（本院卷(一)第104 頁），救護車係於98
    年1 月17日晚間10時48分抵達現場，亦有臺北市政府消防局
    98年5 月11日北市消指字第09832163500 號函在卷可憑（本
    院卷(一)第73頁），可證被告己○○與告訴人發生爭執起至救
    護車抵達現場，前後時間不過10分鐘，足認本案係屬突發事
    件，復參諸被告3 人固有毆打告訴人，但事後發現係屬誤會
    ，告訴人傷重後，連忙阻止因酒醉胡亂衝動打人之己○○，
    益見被告3 人應無殺害告訴人生命之犯意。
  (十)綜上各節交互參照，被告3 人既無殺害告訴人之動機來源，
    亦非以客觀上明顯足以致命之利器、鈍器傷害告訴人，以及
    被告丁○○等人事後發現係屬誤會，連忙阻止被告己○○繼
    續接近、毆打告訴人等行為舉止，堪認被告3 人應僅有傷害
    告訴人之犯意，雖告訴人所受傷害主要在頭部、臉部等要害
    部位，難尚據此憑認被告3 人係基於殺人犯意至明，另告訴
    人所受傷勢經臺北市立聯合醫院98年7 月9 日北市醫仁字第
    09830184500 號函覆告訴人所受複雜性顏面骨折、咬合不正
    部分，現遺留約3 顆下門牙鬆脫，外型及咬合接近傷害前情
    況，左股股骨折部分，告訴人僅需門診追蹤，亦可行走，腦
    內出血部分現已回復正常意識，無特殊後遺症，口腔部分建
    議植牙，亦即告訴人現今健康情況已接近傷害前之情況（本
    院卷(二)第51-52 頁），可證告訴人所受傷勢尚未達刑法第10
    條第4 項重傷害之要件，應屬普通傷害至為灼然，而告訴人
    所受之傷勢與被告3 人之前開傷害行為間有因果關係，是以
    ，核之被告3 人前開所為應係犯刑法第277 條第1 項之普通
    傷害罪，而公訴人認被告係犯刑法第271 條第2 項、第1項
    之殺人未遂，容有誤會。
四、再按犯第277 條第1 項之罪，需告訴乃論。刑法第287 條定
    有明文；又告訴乃論之罪，告訴人於第一審辯論終結前，得
    撤回其告訴；又告訴乃論之罪經撤回者，應諭知不受理之判
    決，刑事訴訟法第238 條第1 項、第303 條第3 款分別定有
    明文。查被告3 人業與告訴人於本院言詞辯論終結前即98年
    5 月11日成立和解，被告己○○願支付告訴人新臺幣（下同
    ）50萬元，被告壬○○、丁○○各願支付告訴人25萬元以為
    賠償，告訴人則同意撤回本件刑事告訴，此有臺北市南港區
    調解委員會98年刑調字第54號調解筆錄、刑事撤回告訴人各
    1 份在卷可稽（本院卷(一)第88、99頁），並經告訴人到庭供
    陳無訛，揆諸前開說明，本件業經撤回告訴，應為不受理判
    決之諭知。
五、據上論斷，應依刑事訴訟法第303 條第3 款，判決如主文。
六、本案經檢察官吳昭瑩到庭執行職務。
中    華    民    國    98    年    9     月    29    日
                  刑事第六庭審判長法  官  杜惠錦
                                  法  官  陳美彤
                                  法  官  黃欣怡
以上正本證明與原本無異。
如不服本判決，應於收受送達後10日內向本院提出上訴書狀，其
未敘述上訴之理由者並得於提起上訴後20日內向本院補提理由書
（均須按他造當事人之人數附繕本）。
                                  書記官  陳慧玲
中    華    民    國    98    年    9     月    30    日


司法院資訊處製作；財團法人民間司法改革基金會備份。
